臺灣高等法院刑事裁定　　　　　　　 　94年度聲再字第176號
再審聲請人即
受判決人配偶　甲○○
被　　　　告
即　受判決人　乙○○
上列聲請人因被告偽造文書案件，對於本院89年度上訴字第 497
號，中華民國89年10月11日確定判決（台灣宜蘭地方法院88年度
訴字第175號、第179號），聲請再審，本院裁定如下：
    主  文
再審之聲請駁回。
    理  由
一、聲請意旨略稱：受判決人乙○○人因偽造文書案件，前經臺
    灣宜蘭地方法院88年度訴字第175、179號判決，科處有期徒
    刑8月，嗣經本院89年度上訴字497號判決上訴駁回，再經最
    高法院92年度台上字第1994號判決，以上訴違背法律上之程
    式，從程序上予以駁回確定在案。該確定判決認定受判決人
    犯罪，無非以告訴人之指訴，共同被告謝麗卿、陳阿卻之供
    述，並有本票裁定之民事聲請狀、民事執行聲請狀、本票准
    許強制執行之民事裁定、送達證書6 紙，臺灣宜蘭地方法院
    85年6月21日宜院通民執更字第931號查封登記及測量函各一
    紙，告訴人之民事聲明異議狀一份，受判決人乙○○亦供承
    曾撰寫以謝麗卿為債權人之聲請人之本票裁定，民事強制執
    行之聲請狀，共同被告游雅雲供明其曾交付告訴人之印章委
    託陳阿卻代收法院之各項文書等證據，資以認定受判決人乙
    ○○有共同連續行使偽造私文書之事實為論據。惟以鈞院審
    理89年度上訴字第497 號判決前，調閱告訴人林蝦涉嫌損害
    債權案卷及宜蘭地方法院85年度執字第731 號執行卷，未經
    發見，不及調查斟酌，事後方行發現之資料如下：(一)受判
    決人乙○○持系爭本票 3張，查封拍賣告訴人林蝦所有之宜
    蘭縣冬山鄉○○段 371號建地一筆，並進而承受該筆建地，
    係其與告訴人林蝦商訂由其夫婦持系爭本票予以查封拍賣，
    以為清償乙○○、游雅雲之會款，不足生損害於告訴人林蝦
    及公眾。(二)林蝦於85年間因躲避債權人至台北縣板橋市居
    住時所交付予受判決人乙○○之印章，目的在授權乙○○處
    理其積欠乙○○、游雅雲之會款事宜，並概括授權乙○○處
    理相關債權債務問題，乙○○將系爭印章轉交給游雅雲收受
    信件，游雅雲為免受林蝦債權人之波及，故再將其轉交陳阿
    卻，足見陳阿卻代收林蝦之送達證書乃是間接得到林蝦本人
    之授權。(三)係爭本票之出票人地址與本票准予強制執行聲
    請狀之相對人住居所不一致，台灣宜蘭地方法院應依職權調
    查，始得為裁判書類之製作，要難令受判決人乙○○付刑法
    第 214條之罪。上述該等證據，在事實審法院判決前已存在
    ，因未經發見，不及調查斟酌，仍得於判決確定後，以發見
    確實新證據之原因，聲請再審云云。
二、按因發見確實之新證據，足認受有罪判決之人應受無罪之判
    決者得聲請再審，固為刑事訴訟法第420 條第1項第6款所明
    定。惟（一）前所謂發見新證據，係指該證據當時已經存在
    ，為法院及當事人所不及知，不及調查斟酌，至其後始行發
    見，且就證據本身形式上觀察，固不以絕對不須經過調查程
    序為條件，但必須顯然可認為足以動搖原有罪確定判決，而
    為受判決人無罪、免訴、免刑或輕於原判決所認罪名之判決
    者為限。此受理聲請再審之最後事實審法院，應就聲請再審
    理由之所謂「新證據」，是否具備事實審判決前已經存在，
    為法院、當事人所不知，事後方行發見之「嶄新性」，及顯
    然可認足以動搖原有罪確定判決，應為無罪、免訴、免刑或
    輕於原判決罪名之「顯然性」二要件，加以審查，為判斷應
    否准予開始再審之準據，有最高法院85年度台抗字第308 號
    判決參照。（二）次查此所謂「確實之新證據」，係指其證
    據之本身在客觀上可認為真實，勿須經過調查，即足以動搖
    原判決，使受刑人得受有利之裁判者而言，若在客觀上就其
    之真實性為如何，尚欠明瞭，非經相當之調查，不能辨其真
    偽，即與確實新證據之「確實」含義不符，自難據為聲請再
    審之理由，最高法院70年度台抗字第 161號判決參照。（三
    ）又若判決前已經當事人提出或聲請調查之證據，經原法院
    捨棄不採者，即非該條款所謂發見之新證據，不得據為聲請
    再審之原因，最高法院77年度台上字第55號、78年度台抗字
    第145號判決參照。綜上所述，刑事訴訟法第420條第1項第6
    款所謂發見新證據，係指該證據當於事實審法院判決前已經
    存在，為法院及當事人所不知及調查斟酌，而於判決事後始
    經發見者而言，該證據之成立並非在判決確定之後始成立，
    且該證據必須毋須經調查程序，或經原法院不採者，並顯然
    可認為確實足以動搖原確定判決，而為受判決人有利之判決
    者為限。
三、聲請人所提出之告訴人林蝦另案涉嫌損害債權案卷該案之刑
    事答辯狀證詞及台灣宜蘭地方法院檢察署檢察官85年度偵字
    第3159號不起訴處分書及偵查、訊問筆錄節影本、聲請狀影
    本、土地登記謄本、台灣宜蘭地方法院檢察署檢察官87年度
    偵字第849 號不起訴處分書影本、臺灣宜蘭地方法院民事執
    行處85年度執字第731號85年8月12日執行訊問筆錄及該院執
    達員賴春盛制作之簽呈、送達證書影本等證物，因該等證據
    既於事實審法院審理即已明知有前開證據存在，亦即該等證
    據，並非當時已經存在，為法院及當事人所不及知，事後始
    經發現者，又非經相當調查不能證明其真偽，並非不須經實
    質調查程序僅從形式觀察即足以動搖原確定判決，殊與發現
    確實之新證據之意義不符。揆諸前揭之說明，自難認為有再
    審之理由。另關於聲請人所提土地買賣所有權移轉契約書影
    本及林蝦出具之92年5月6日證明書一紙，亦因在客觀上就其
    之真實性為如何，尚欠明瞭，非經相當之調查，不能辨其真
    偽，即與確實新證據之「確實」含義不符，亦難據為聲請再
    審之理由。
四、綜上所述，再審聲請人聲請再審所指各節，尚與刑事訴訟法
    第420 條第1項第6款規定之情形有間，其聲請再審為無理由
    ，應予駁回。
五、依刑事訴訟法第434條第1項，裁定如主文。
中　　華　　民　　國　　94　　年　　5 　　月　　31　　日
                  刑事第十七庭審判長法  官  吳啟民
                                    法  官  施俊堯
                                    法  官  蘇隆惠
以上正本證明與原本無異。
如不服本裁定，應於收受送達後五日內向本院提出抗告狀。
                                    書記官  周素秋
中　　華　　民　　國　　94　　年　　5 　　月　　31　　日
